最高法院刑事判決　　　　　　九十六年度台上字第四四一九號
上　訴　人　甲○○
　　　　　　　　　　八德段591號（
　　　　　　乙○○
　　　　　　　　　　142號之2（
共　　　同
選任辯護人　沙　洪律師
上列上訴人等因違反毒品危害防制條例案件，不服台灣高等法院
中華民國九十六年五月十五日第二審判決（九十五年度上訴字第
二八八七號，起訴案號：台灣新竹地方法院檢察署九十四年度偵
字第四五八四號「原判決誤載為他字第一八０五號」），提起上
訴，本院判決如下：
    主  文
原判決撤銷，發回台灣高等法院。
    理  由
本件原判決認定上訴人甲○○、乙○○與邱鍾連（另案審理）共
同基於意圖營利販賣第二級毒品安非他命之犯意聯絡及行為分擔
，由邱鍾連將其所有存有資金之新竹國際商業銀行（下稱新竹商
銀）關西分行存摺、印章交付乙○○，由甲○○於九十四年八月
二十五日上午七、八時許駕駛四○三三－ＭＮ號自用小客車，搭
載乙○○南下高雄市，於同日中午十二時許至高雄市○○路附近
向綽號「明哥」（譯音）之成年男子購買安非他命。上訴人二人
經「明哥」導引，前往高雄市三民區○○○路三八三號新竹商銀
高雄分行，由甲○○持上開存摺、印章提領現金新台幣（下同）
一百七十五萬元交與「明哥」，「明哥」則在高雄市某處將五包
（其中三包以抽取式面紙盒包裝，另二包以報紙包裝後置入塑膠
袋內）安非他命（驗餘淨重共四九九九點一五公克）放置在甲○
○所駕駛之上開車輛後行李廂內，完成買賣毒品之交易行為。上
訴人二人旋於同日下午三時許，行駛國道三號高速公路載運該安
非他命返回新竹，欲將購得之安非他命交付邱鍾連。甲○○於途
經國道休息站時，將其中以報紙包裝之二包安非他命移至後行李
廂葉子板夾層內。嗣經行政院海岸巡防署北部地區巡防局（下稱
海巡署北區巡防局）、台北市政府警察局文山第二分局於實施通
訊監察中得知上情，而於同日晚上八時三十分許，在新竹縣關西
鎮區攔截查獲，並扣得置於後行李廂中之三包以抽
取式面紙盒包覆之第二級毒品安非他命及行動電話ＳＩＭ卡三張
、黑色皮套一個、邱鍾連所有之新竹商銀存摺一本。嗣再經警於
九十四年十一月二日在上開車輛後行李廂葉子板夾層內，查獲另
二包以報紙包覆之安非他命等情。因而維持第一審均論處上訴人
二人共同販賣第二級毒品（甲○○為累犯）罪刑之判決，駁回其
二人在第二審之上訴。固非無見。
惟查：（一）、依刑事訴訟法第一百三十一條第一項、第二項規
定之搜索，執行後未陳報該管法院或經法院撤銷者，審判時法院
「得」宣告所扣得之物，不得作為證據，同條第四項定有明文。
此係因上開扣得之物，仍屬實施刑事訴訟程序之公務員因違背法
定程序取得之證據，自應依同法第一百五十八條之四規定，審酌
人權保障及公共利益之均衡維護，資為有無證據能力之認定標準
，並詳敘其認定之理由，非謂法院未宣告所扣得之物，不得作為
證據時，上開違法搜索所取得之證物當然具有證據能力。此觀刑
事訴訟法第一百三十一條增訂第四項時，其立法理由係以「對於
逕行搜索後所取得之證據，如未陳報法院或經法院撤銷者，不應
不分情節，一概強制排除其證據能力，應依比例原則及法益均衡
原則加以權衡，以避免僅因程序上微小瑕疵，致使許多與事實相
符之證據，無例外被排除。爰增訂第四項之規定，使審判時法院
於斟酌人權保障及公共利益之均衡原則下，作為認定證據能力有
無之標準，以兼顧理論及實際，而應需要」自明。本件司法警察
於案發之九十四年八月二十五日下午八時三十分許，在新竹縣關
西鎮○○里○○○段山區道路，對甲○○駕駛車牌號碼四０三三
─ＭＮ自用小客車所為之搜索程序，因與刑事訴訟法第一百三十
一條第一項各款之規定不符，業經台灣新竹地方法院於九十四年
九月十二日以九十四年度急搜字第九號，裁定應予撤銷（見原審
卷第一三四頁）。茍該裁定業已確定，則上開司法警察當時在該
汽車後行李廂內扣得之三包以抽取式面紙盒包覆之第二級毒品安
非他命，自屬違法搜索所取得之物，其有無證據能力，依上開說
明，自應審酌人權保障及公共利益之均衡維護，加以權衡判斷，
乃原判決未為必要之闡析論敘，遽採為判決之基礎，自屬違誤。
（二）、毒品危害防制條例中所謂販賣毒品罪，不以販入後復行
賣出為必要，只要以營利為目的，將毒品販入或賣出，有一於此
，其販賣毒品之犯罪即告完成。故行為人於販入毒品之初，是否
有轉行賣出營利之意圖，攸關該罪成立與否之認定，事實審法院
對於此項主觀意圖之有無，自應詳予調查認定，並於判決內說明
其所憑之證據及認定之理由，始為適法。原判決事實欄雖記載：
「甲○○……乙○○……二人與邱鍾連共同基於意圖營利販賣第
二級毒品安非他命之犯意聯絡及行為分擔……」等語。然就上訴
人二人主觀上如何具有營利意圖？究於何時與邱鍾連謀議於販入
後再轉行賣出？並未明確認定，詳細記載，已有未合。且上訴人
二人及邱鍾連均矢口否認有共同基於營利之意圖，甲○○辯稱幫
邱鍾連至高雄代為拿取安非他命；乙○○則以陪甲○○南下，不
知其交易毒品等語置辯。況卷查本案並未查獲電子磅秤、分裝袋
或其他可供賣出毒品所使用之任何器具，原判決未於理由內詳析
論述究憑何積極證據，以證明上訴人二人係以營利之意圖而販入
上開毒品，僅以查獲之毒品數量龐大，顯逾一般人施用所需數量
，遽予推測上訴人二人於販入之初，即有以高於買入之價格轉賣
營利之意圖，似嫌速斷，而有判決理由欠備之違誤。（三）、未
經合法調查之證據，不得作為判斷之依據，刑事訴訟法第一百五
十五條第二項定有明文。又審判長應將證物提示當事人、代理人
、辯護人或輔佐人，使其辨認。前項證物如係文書而被告不解其
意義者，應告以要旨，刑事訴訟法第一百六十四條定有明文。此
為事實審法院於審判期日就文書證據所憑踐行之調查方法及程序
，旨在使被告澈底了解該等文書記載之內容及意涵，而為充分之
辯論，以使法院形成正確之心證。故法院就文書證據，如未確實
依照上開法定調查方法，於審判期日踐行調查程序，而遽採為判
決之基礎，即難謂其判決於上開證據法則無所違背。本件扣案毒
品及其包裝用之面紙盒等證物，原審於審判期日踐行調查證據程
序時，並未提示予當事人、辯護人，令其辨認，有審判筆錄之記
載可稽。難認上開證據已經合法之調查，乃逕採為認定上訴人二
人犯行之論罪依據，其判決亦有未符合上開證據法則之違誤。上
訴意旨執此指摘原判決違法，非無理由，應認有發回更審之原因
。又本件第一審法院判決係分別量處甲○○有期徒刑十二年六月
、乙○○有期徒刑十二年，並各併科罰金新台幣六十萬元。原判
決理由竟誤載為第一審法院「對甲○○量處有期徒刑『二年六月
』，對乙○○量處有期徒刑『二年』……」（見原判決第十一頁
），案經發回，更審時宜注意及之。
據上論結，應依刑事訴訟法第三百九十七條、第四百零一條，判
決如主文。
中　　華　　民　　國　九十六　年　　八　　月　 十六 　日
                      最高法院刑事第七庭
                          審判長法官  張　淳　淙
                                法官  劉　介　民
                                法官  張　春　福
                                法官  洪　昌　宏
                                法官  蔡　彩　貞
      本件正本證明與原本無異
                                      書  記  官
中　　華　　民　　國　九十六　年　　八　　月　二十一　日
                                                      Ｑ
